臺灣高雄地方法院刑事判決　　　　　　　　　　　　九十三年度易字第一三二七號
　　公　訴　人　臺灣高雄地方法院檢察署檢察官
　　被　　　告　戊○○　男　三.
右列被告因詐欺案件，經檢察官提起公訴（九十二年度偵字第九五一九號、第一四七
八三號、第一四九六○號），本院判決如左：
    主  文
戊○○幫助意圖為自己不法之所有，以詐術使人將本人之物交付，處有期徒刑肆月，
如易科罰金，以參佰元折算壹日。
    事  實
一、戊○○預見將本人所有之金融機構存摺帳戶提供予他人使用，他人將可能利用其
    所提供之帳戶遂行詐欺取財之非法犯行，竟仍不違背其本意，基於幫助他人實施
    詐欺取財之不確定故意，於民國九十一年十月間某日，在高雄市○○區○○路與
    英雄路之國軍英雄館前，將其所有高雄內惟郵局00000000000000
    號帳戶之存摺及印章，以壹個月新台幣（下同）三千元之代價，出租予循報紙分
    類廣告聯繫之真實姓名年籍不詳綽號「小莊」之成年男子，容任該綽號「小莊」
    者所屬詐欺集團之成員使用上開帳戶作為行騙時供被害人匯款之用。該詐欺集團
    成員收受前開帳戶存摺及印章後，即基於詐欺取財之犯意，在報紙上刊登「賓儀
    館徵司機、行政人員」之不實廣告，並以甲○○、己○○（另移送於臺灣板橋地
    方法院審理）二人分別所有之門號0000000000號及00000000
    00號行動電話號碼作為聯絡電話，誘使不特定人去電詢問。乙○○於九十一年
    十一月二十二日，在台北市○○區○○路六七巷二二號二樓家中，自自由時報上
    發現上開廣告，遂以前開0000000000號行動電話號碼與該詐騙集團自
    稱「劉小姐」之真實姓名年籍不詳成年女子聯絡，該自稱「劉小姐」之女子即於
    電話中佯稱取得工作前，須先繳納保證金及辦理保險櫃晶片卡云云，使乙○○不
    疑有詐，誤信為真，先後於同日在台北東園郵局匯款二萬元、在台北中山郵局匯
    款一萬五千元及在台北龍江路郵局匯款二萬五千二百元，共計六萬零二百元至戊○○所有上開郵局帳戶；又庚○○於同年十二月二日，自中國時報上發現前開不
    實之徵才廣告，乃以上開0000000000號行動電話與該詐騙集團成員聯
    絡，該詐騙集團成員復於電話中偽稱取得工作前須繳交保證金及製作制服云云，
    使庚○○不疑有詐，而陷於錯誤，於同年十二月二日在安泰商業銀行新莊分行匯
    款二萬元，於同年十二月三日在新莊後港路郵局匯款三萬五千元，共計五萬五千
    元至戊○○所有上開郵局帳戶；另丁○○於同年十二月十九日，自報紙上發現前
    開不實之徵才廣告，經以電話與該詐騙集團成員聯絡後，亦同遭該詐騙集團成員
    告以取得工作前，須繳交保證金、製作制服及卡費為由，而陷於錯誤，先後於同
    年十二月十九日在台北市○○路華泰商業銀行自動櫃員機匯款二萬元、六萬八千
    元及八萬二千元，於同日以台北銀行自動櫃員機匯款三萬元，於同年月二十日以
    上海商業儲蓄銀行自動櫃員機匯款一千四百元、一千八百五十元及一千一百五十
    元，共計二十萬四千四百元（起訴書誤植為二十萬三千九百元）至戊○○所有上
    開郵局帳戶。嗣因乙○○、庚○○及丁○○發覺情況有異，經報警後循線查獲。
二、案經高雄市政府警察局鼓山分局報請臺灣高雄地方法院檢察署檢察官偵查起訴。
    理  由
一、訊據被告戊○○對於右揭時地將其所有之前開郵局帳戶存摺及印章出租予循報紙
    分類廣告聯繫之真實姓名年籍不詳綽號「小莊」之成年男子之事實坦承不諱，惟
    矢口否認有何幫助詐欺之犯行，辯稱：伊不知道綽號「小莊」之成年男子承租帳
    戶係欲作為不法用途，伊沒想過帳戶會被拿去詐騙他人云云。惟查：
  (一)按被告以外之人於審判外之陳述，雖不符刑事訴訟法第一百五十九條之一至第一
    百五十九條之四之規定，而經當事人於審判程序同意作為證據，法院審酌該言詞
    陳述或書面陳述作成時之情況，認為適當者，亦得為證據；當事人、代理人或辯
    護人於法院調查證據時，知有第一百五十九條第一項不為證據之情形，而未於言
    詞辯論終結前聲明異議者，視為有前項之同意，刑事訴訟法第一百五十九條之五
    第一項、第二項分別定有明文。查：被害人乙○○、庚○○及丁○○於司法警察
    調查中所為之陳述，為被告以外之人於審判外之陳述，屬於傳聞證據，且公訴人
    於審判程序中並未聲請傳喚上開被害人及證人作證，亦不存在其於司法警察調查
    中所為之陳述，與審判中不符之情形，惟被告於本院審判程序同意以前開被害人
    於司法警察調查中所為之陳述，作為證據（見本院九十四年一月二十四日審判筆
    錄），本院審酌該言詞陳述作成時之證據取得過程形式上並無瑕疵，且與待證事
    實具有關連性等情況，認為適當，應認得為證據，而有證據能力。合先敘明。
  (二)右揭事實，業據被害人乙○○、丁○○分別於警詢及偵查中、被害人庚○○於警
    詢時均指訴綦詳，參以被告對於右揭時地將其所有之前開郵局帳戶存摺及印章出
    租予循報紙分類廣告聯繫之綽號「小莊」之成年男子之事實，供承不諱，此外復
    有郵政國內匯款執據四紙、安泰商業銀行匯款委託書一紙、台北銀行自動櫃員機
    交易明細表各一紙、華泰商業銀行自動櫃員機交易明細表、上海商業儲蓄銀行自
    動櫃員機交易明細表各三紙、分類廣告二紙及被告所有高雄內惟郵局開戶資料一
    份等附卷可稽。足見被告出賣予循報紙分類廣告聯繫之真實姓名年籍不詳綽號「
    小莊」之成年男子之上開郵局帳戶，確遭該綽號「小莊」者所屬詐欺集團以刊登
    不實之徵才廣告方式，作為詐騙被害人使用。
  (三)又刑法上之故意，依第十三條第一項、第二項之規定，分為直接故意（或確定故
    意）與間接故意（或不確定故意）二種。前者指行為人對於構成犯罪之事實，明
    知並有使之發生（實現）該事實之決意，進而實施該犯罪決意之行為；後者指行
    為人對於構成犯罪之事實，預見其有發生（實現）之可能，因該犯罪事實之發生
    （實現）不違背其本意，乃予容認，任其發生（實現）之情形而言。按金融帳戶
    為個人之理財工具，一般民眾皆可以存入最低開戶金額之方式自由申請開設金融
    帳戶，並無任何特殊之限制，且得同時在不同金融機構申請多數存款帳戶使用，
    並無借用他人帳戶使用之必要。且金融存款帳戶，攸關存戶個人財產權益之保障
    ，專屬性甚高，衡諸常理，若非與本人有密切關係者，不可能出借個人帳戶，縱
    有交付個人帳戶予他人使用之特殊情形，亦必會先行瞭解他人使用帳戶之目的始
    行提供。且以簡訊通知中獎、刮刮樂或其他類似之不法詐騙份子，為掩飾其等不
    法行徑以避免執法人員循線查緝，經常利用他人存款帳戶、印章、提款卡以確保
    犯罪所得，類此案件在社會上層出不窮，亦屢經報章雜誌及其他新聞媒體再三披
    露，避免此等專屬性甚高之物品被不明人士利用為與財產有關之犯罪工具，亦為
    一般生活認知所應有之認識。經查：被告係成年人，國中畢業，從事中藥銷售工
    作，尚難謂全無社會經驗，且被告自承不知綽號「小莊」之成年男子之真實姓名
    （詳見九十二年度偵字第九五一九號偵查卷第八頁背面），竟於不知該綽號「小
    莊」者之年籍資料之情形下，將其所有之郵局帳戶存摺及印章出租予該綽號「小
    莊」者，縱無證據證明被告明知該「小莊」者所屬詐騙集團之犯罪態樣，惟其就
    該刊登報紙分類廣告租用該帳戶之綽號「小莊」者所屬詐欺集團成員將以該帳戶
    作為行騙時供被害人匯款之用一情，應有預見。然被告竟以三千元代價，即將所
    有上開郵局帳戶存摺及印章出租給刊登報紙分類廣告之綽號「小莊」者，容任詐
    欺行為之發生，其有幫助他人詐欺之不確定故意至臻明確。是被告所辯顯係事後
    卸責之詞，不足採信。
  (四)綜上所述，本件事證明確，被告犯行堪以認定，自應依法論科。
二、被告基於幫助詐欺取財之不確定故意，出租上開郵局帳戶存摺及印章予循報紙分
    類廣告聯繫之真實姓名年籍不詳之綽號「小莊」者，容任該「小莊」者所屬詐騙
    集團，意圖為自己不法之所有，以詐術使被害人乙○○、庚○○及丁○○陷於錯
    誤，而匯款至被告所出租之該郵局帳戶，核其所為係犯刑法第三十條第一項前段
    、第三百三十九條第一項之幫助詐欺取財罪。被告幫助他人犯詐欺取財罪，係屬
    幫助犯，應依刑法第三十條第二項之規定，按正犯之刑減輕之。爰審酌被告為貪
    圖小利，出租郵局帳戶予詐騙集團供詐欺取財使用，紊亂社會正常交易秩序，並
    使不法之徒藉此輕易詐取財物，檢警難以追查緝捕，所造成之危害非輕，且被告
    犯罪後未坦承全部犯行，態度不佳，不宜輕宥等一切情狀，量處如主文所示之刑
    ，並諭知易科罰金之折算標準。至被告將其所有之高雄內惟郵局0000000
    0000000號帳戶之存摺及印章出租予循報紙分類廣告聯繫之綽號「小莊」
    者，因該存摺及印章至今仍未取回，亦未經扣案，為免日後執行困難，爰不為沒
    收之諭知，附此敘明。
據上論斷，應依刑事訴訟法第二百九十九條第一項前段，刑法第三百三十九條第一項
、第三十條第一項前段、第二項、第四十一條第一項前段，罰金罰鍰提高標準條例第
一條前段、第二條，判決如主文。
本案經檢察官丙○○到庭執行職務。
中　　　華　　　民　　　國　　九十四　　年　　　二　　　月　　十六  　　日
                              臺灣高雄地方法院刑事第十二庭
                                  審判長法  官  張維君
                                        法  官  伍逸康
                                        法  官  劉惠娟
右正本證明與原本無異。
如不服本判決，應於收受送達後十日內向本院提出上訴書狀。
                                        書記官  陳素徵
中　　　華　　　民　　　國　　九十四　　年　　　二　　　月　　 十六 　　日
附錄本判決論罪科刑法條：
刑法第三百三十九條第一項
意圖為自己或第三人不法之所有，以詐術使人將本人或第三人之物交付者，處五年以
下有期徒刑、拘役或科或併科一千元以下罰金。
